臺灣板橋地方法院交通事件裁定　　　 100年度交聲字第2579號
原處分機關　交通部公路總局臺北區監理所板橋監理站
異　議　人　劉李秀琴
即受處分人
上列異議人即受處分人因違反道路交通管理處罰條例案件，對於
交通部公路總局臺北區監理所板橋監理站於民國100 年7 月25日
所為之板監裁字第裁41-C00000000號裁決處分（原舉發案號：新
北市政府警察局新北市警交大字第C00000000 號），聲明異議，
本院裁定如下：
    主  文
原處分撤銷。
劉李秀琴汽車所有人牌照破損，不報請公路主管機關換發，處罰
鍰新臺幣肆佰元，並應補換牌照。
    理  由
一、原處分意旨略以：異議人即受處分人劉李秀琴所有之輕型機
    車（車牌號碼：QTB-459 號）於民國（下同）100 年6 月11
    日8 時32分許，經騎乘至新北市○○區○○街，因有「塗抹
    污損汽車牌照不能辨識號牌」之違規事由，乃援引道路交通
    管理處罰條例第13條第1 款之規定，處罰鍰新臺幣3,000 元
    ，並責令申請換領牌照或改正。
二、聲明異議意旨略以：異議人所有之輕型機車（車牌號碼：QT
    B-459 號）於100 年6 月11日8 時20分許，經劉進添騎乘至
    新北市○○區○○街而未違規，卻遭警攔查詢問有無喝酒，
    經告以未喝酒後，警員查看機車之車牌，說車牌無法辨識，
    所以開了紅單，實感莫名其妙。又這部機車是比較老舊，因
    經風吹、雨淋、日曬，所以有一點自然掉色，但還是可以看
    得清楚，絕非人為破壞或故意損壞，全屬自然掉色。這部機
    車只是從家裡到停車場代步而已，再說這牌照也是監理站的
    ，現在牌面掉色要開紅單，這樣沒有道理吧，所以異議人不
    服要申訴到底云云。
三、按汽車行駛有損毀或變造汽車牌照、塗抹污損牌照，或以安
    裝其他器具之方式，使不能辨認其牌號之情形者，處汽車所
    有人新臺幣二千四百元以上四千八百元以下罰鍰，並責令申
    請換領牌照或改正；汽車行駛有牌照遺失或破損，不報請公
    路主管機關補發、換發或重新申請，處汽車所有人新臺幣三
    百元以上六百元以下罰鍰，並責令改正、補換牌照或禁止其
    行駛，道路交通管理處罰條例第13條第1 款、第14條第1 款
    分別定有明文。前開規定之立法意旨均在規範道路交通主管
    機關為維護交通秩序及汽車行政管理之正確性，且兼有防範
    駕駛人逃避交通稽查與脫免違規處罰之目的，其所不同者，
    乃在於道路交通管理處罰條例第13條第1 款所規定之「不能
    辨認其牌號」之原因，係出於「損毀」、「變造」、「塗抹
    污損」、「安裝其他器具」等方式；而道路交通管理處罰條
    例14條第1 款所規定之「牌照破損」，則係牌照非因汽車所
    有人或駕駛人故意損毀而破損（包括因行為人之「過失」或
    「自然因素所形成」所肇致），延不申請換發，導致交通稽
    查困難之情形，較之道路交通管理處罰條例第13條第1 款之
    規定，惡害較輕。且由道路交通管理處罰條例第13條第1 款
    及道路交通管理處罰條例第14條第1 款之構成要件暨法律效
    果比較以觀，顯見道路交通管理處罰條例第13條第1 款所謂
    「損毀汽車牌照」，係指行為人基於故意所為，始足當之，
    因此種違規行為，通常具有積極逃免交通稽查或刑事偵查之
    目的，惡害較大而裁罰較重；而道路交通管理處罰條例第14
    條第1 款之「牌照破損」，係非因汽車所有人或駕駛人故意
    行為，導致交通稽查困難之情形，較之道路交通管理處罰條
    例第13條第1 款規定，危害較小而致裁罰較輕。故遇有汽車
    牌照不能辨認之情形，仍應視其原因是否為汽車所有人或駕
    駛人故意造成，分別適用不同規定，非謂牌照不能辨識，即
    一律依道路交通管理處罰條例第13條第1 款之規定裁處，如
    無積極證據可認汽車所有人或駕駛人有故意毀損汽車牌照行
    為，自僅能適用道路交通管理處罰條例第14條第1 款之規定
    ，對於汽車所有人予以裁罰；又道路交通管理處罰條例14條
    第1 款所規定之「牌照破損」，應係包括牌照外形之殘破及
    牌號褪色等情形。
四、本件異議人劉李秀琴所有之輕型機車（車牌號碼：QTB-459
    號）於100 年6 月11日8 時32分許，經騎乘至新北市○○區
    ○○街，為警攔查舉發一事，業為異議人所不爭執，且有新
    北市政府警察局新北市警交大字第C00000000 號舉發違反道
    路交通管理事件通知單影本1 紙及輕型機車（車牌號碼：QT
    B-459 號）之採證照片1 幀附卷足憑，是本件應加探究者，
    厥係該輕型機車之號牌是否有道路交通管理處罰條例第13條
    第1 款或第14條第1 款所規定之違規情事？
五、經查：本院檢視卷附採證照片，雖該牌號嚴重掉漆、褪色，
    顏色已由原先之綠底白色變與底色相近之綠色，然尚未見有
    人為刮除、去漆之明確痕跡，又審酌前開機車係於84年5 月
    出廠（見卷附「車號查詢輕型機車車籍」），距舉發時（10
    0 年6 月11日），已達16年餘，核屬老舊之機車無疑，則於
    歷經多年之風吹、雨淋、日曬，衡情非無可能造成上開褪色
    之情況，是異議人所稱該車老舊，經風吹、雨淋、日曬，才
    會造成牌號自然掉色，並非人為破壞或故意損壞一節，尚非
    全然無據，則於無積極證據可資認定係遭人故意損毀而造成
    該情形時，自不能遽依道路交通管理處罰條例第13條第1 款
    之規定相繩；惟依上開牌照之狀況，於靜態近距離拍攝固仍
    可辨識，然若於騎乘之動態中，復涉及光線、視線之差異，
    就肉眼或科學儀器之辯識過程均明顯產生不利之影響，足認
    異議人所有之上開輕型機車於前揭時、地行駛時，其牌照確
    實有破損而達難以辨識，致妨害道路交通主管機關透過號牌
    管理、取締、稽查車輛之情甚明，則異議人明知牌照之牌號
    已經嚴重褪色，猶不即向公路主管機關申請換發，仍構成道
    路交通管理處罰條例第14條第1 款之「汽車行駛有牌照破損
    ，不報請公路主管機關換發」之違規行為。
六、從而，原處分機關以異議人「塗抹污損汽車牌照不能辨識號
    牌」，逕以同條例第13條第1 款規定裁罰，核屬不當。異議
    人聲明異議，請求撤銷原處分而為免罰，固無理由，然原處
    分既有上開可議之處，仍應由本院將原處分撤銷，改依道路
    交通管理處罰條例第14條第1 款之規定，並審酌異議人於逾
    越應到案期限30日內到案陳述意見（應到案日期為100 年6
    月26日〈星期日〉，於100 年6 月28日始到案陳述意見－見
    卷附舉發違反道路交通管理事件通知單及交通部公路總局臺
    北區監理所板橋監理站交通違規案件陳述書影本各1 紙），
    裁定如主文所示。
據上論斷，應依道路交通事件處理辦法第19條前段，裁定如主文
。
中    華    民    國    100   年    8     月    11    日
                        交通法庭  法  官  陳鴻清
以上正本證明與原本無異。
如不服本裁定，應於送達後5 日內向本院提出抗告狀。
                                  書記官  黃頌棻
中    華    民    國    100   年    8     月    11    日